臺灣高等法院臺南分院刑事裁定　　　九十一年度聲再字第一六七號　Ａ
　　　再審聲請人
　　　即受判決人　甲　○　○
　　　　　　　　原名柯旺利）.
右列聲請人即受判決人因竊盜案件，對於本院九十一年度上易字第三五四號中華民國
九十一年七月十八日確定判決，聲請再審，本院裁定如左：
      主      文
再審之聲請駁回。
      理      由
一、聲請意旨略稱：右開本院九十一年度上易字第三五四號確定判決有刑事訴訟法第
    四百二十一條之「足生影響於判決之重要證據漏未審酌」：
（一）就電磁爐部分：1.一般公家機關之總務科均會持有各辦公室之備份鑰匙，不可
      能只有該辦公室之工作人員持有鑰匙，否則萬一該辦公室之工作人員無法上班
      時，其他同仁若有要事必須進入該辦公室，豈非不得其門而入？再且，證人沈
      瓊琴在九十一年五月十五日鈞院訊問時，亦證稱：「（問：新營市衛生所總務
      處是否有其他辦公室備份鑰匙？）我知道總務處有出納辦公室鑰匙。其他辦公
      室我不清楚。」，依沈瓊琴所言，總務科既有出納室之鑰匙，則總務人員王惠
      蘭（係王錦淑之姪女）焉可能會沒有許素貞辦公室之鑰匙？足見王蕙蘭在原審
      之證詞完全不實，故能進入許素貞辦公室之人員，並非只有聲請人即被告（以
      下簡稱被告）一人，焉能認定係破告竊取電磁爐？2.證人沈瓊琴在九十一年五
      月十五日鈞院訊問時證稱：「問：曾經聽許素貞提起過有同事發現已失竊電磁
      爐？）有」。又證人鄭幸連（即護理長）在原審證稱：「（問：電磁爐有無遺
      失？）我是聽與被告同辦公室的同事說電磁爐不見了，後來我在二樓課員及稽
      查員的辦公室的茶几下，壹個裝電磁爐的盒子中發現了壹個盤面有凹洞損壞的
      電磁爐，但是同事說原來遺失的那一個是好的，不是這個，我就放回原處。後
      來，因為常常打掃該損壞的電磁爐就不見了，所以我不確定我當時所看到的電
      磁爐，就是原先同事所稱遺失的電磁爐。」（見原審卷第十七頁）。查新營衛
      生所只有一個電磁爐，王錦淑及其他相關人員從未指證衛生所有二個電磁爐，
      鄭幸連嗣後在辦公室茶几下所發現「盤面有凹洞損壞的電磁爐」，即係許素貞
      所指稱遭人竊取之電磁爐，而該只電腦爐又遭人丟棄，顯見衛生所並未丟掉電
      磁爐，而係有人故意誣陷被告。3.前述兩項有利聲請人之證據，鈞院確定判決
      如予審酌，即可認定新營衛生所根本未丟掉電磁爐，然鈞院應審酌卻末予審酌
      。
（二）就電腦部分：1.衛生所在九十年二月三日所遺失之電腦，在同年二月五日被送
      回衛生所之大門前，足見竊取電腦之人，並無不法所有之意圖，否則何必再送
      還電腦？2.系爭電腦係在九十年二月三日早上遺失，而九十年二月二日最後下
      班之人係張素香，而張素香在九十一年四月二十四日鈞院訊問時證稱：「（問
      ：那天值班完要回去有無注意電腦是否還在？）我們下班都有保全人員巡視窗
      戶，那天我有巡視沒有發現任何異樣，也沒有注意電腦是否在那裡。」，依張
      素香所言，其在下午五點半最後一位離開衛生所時，雖然沒有發現任何異樣，
      但他並「沒有注意電腦是否在那裡」，故由其證詞可知，早在張素香離開衛生
      所前，系爭電腦有可能已遺失。3.依鈞院九十一年四月二十六日勘驗筆錄所載
      ，在二月二日早上有人看到鄭幸連在使用電腦，但鄭幸連在二月二日下午即休
      假，且王錦淑稱系爭電腦大部分只有鄭幸連在使用，由上開事實至少可知，在
      二月二日下午因鄭幸連請假而沒有人使用系爭電腦。4.證人鄭幸連在原審證稱
      ：「（問：發現電腦不見時，現場情形如何？）該電腦放在電腦桌的下層，很
      髒．．」、「（問：何人經常使用該電腦？）沒有注意過．．但是使用頻率並
      不很高」（見原審卷第二四六、二四五頁）。依鄭幸連證訶可證明下面兩事：
      系爭電腦係放在擺放簽到簿之電腦桌下面之櫃子，並非放在簽到簿旁邊，該
      處並不顯眼，此再勾稽破告所補呈給鈞院之照片，即可瞭然，故原審認定系爭
      電腦係放在簽退簿旁邊，顯有誤會。系爭電腦既放在電腦桌下面之櫃子，櫃
      子又很髒，顯見長久沒有人清理，又因電腦少有人使用，故根本沒有人會去注
      意系爭電腦是否存在。5.證人張素香在九十一年四月二十四日鈞院訊問時證稱
      「（問：中午休息時間有否設定保全？）下班回去之後才有保全，上班期間包
      括中午都沒有保全」、（問：二月二日值班當天中午是否在藥局睡午覺：）對
      」。查衛生所在中午休息時聞並未設定保全，而在二月二日中午又只有張素香
      一人值班，當時張素香又在睡午覺，故極有可能是衛生所人員知悉鄭幸連當天
      下午請假，而利用中午休息時間，張素香於藥局睡覺的機會，竊取系爭電腦。
      6.右述五項有利於聲請人之證據，鈞院確定判決應予審酌卻未審酌，倘予以審
      酌，即可認定本案另有他人竊取電腦。
（三）綜右所陳，原判決有刑事訴訟法第四百二十一條「足生影響於判決之重要證據
      漏未審酌」，爰依法聲請再審云云。
二、按有罪之判決確定後，為受判決人之利益聲請再審，必其聲請之理由合於刑事訴
    訟法第四百二十條第一項所定情形之一及第四百二十一條有足以影響於判決之重
    要證據漏未審酌者，始准許之。再按不得上訴第三審法院之案件，其經第二審確
    定之有罪判決，如就足生影響於判決之重要證據漏未審酌者，得為受判決人之利
    益，聲請再審，刑事訴訟法第四百二十一條固定有明文。惟所謂重要證據漏未審
    酌，係指第二審判決前已經提出之重要證據未予審酌，且該證據必須可認為足以
    動搖原判決事實之認定者始足當之，苟該證據業已提出經原確定判決予以指駁，
    並敘明捨棄不採之理由，或縱提出未斟酌，惟如經斟酌亦不足以動搖原判決者，
    或判決確定後始發現之證據，判決當時無從斟酌者，即非該條所謂重要證據漏未
    審酌，亦不足以構成聲請再審之事由，有最高法院二十八年抗字第八號、三十五
    年特抗字第二一號判例足資參照。亦即，本條所謂「足生影響於判決之重要證據
    漏未審酌」，係指當事人於第二審法院判決前，已發現而提出之證據，足以影響
    、變更判決結果，而法院漏未審酌而言；如證據業經事實審法院本其自由心證予
    以取捨及判斷，僅係對此持相異評價，亦不能以此為由聲請再審。如法院依調查
    之結果，本於論理法則、經驗法則，取捨證據、認定事實者，則不包括之。
三、按本件被告聲請再審之理由，或對原確定判決認定事實之爭辯，或對原確定判決
    採證認事職權之行使，任意指摘，或對法院依職權取捨證據持相異評價等情，原
    審法院即使審酌前揭證人沈瓊琴、鄭幸連、張素香之證述，亦無法動搖原判決認
    定之事實，均非足生影響於判決之重要證據漏未審酌。矧事實之認定，證據之取
    捨及證據證明力之判斷，乃事實審法院之職權，茍無違反經驗法則及論理法則，
    自難指為違法。
（一）關於竊取電腦主機部分：
  １、證人即該衛生所內電腦管理人員鄭幸連證稱：「我放置電腦的辦公室，是借用
      衛生局的廳舍，簽到退的處所，就在放置電腦的位置旁邊，．．（問：該電腦
      由何人使用？）有需要的人都可以使用，供文書製作處理用，連接雷射印表機
      。（問：放置電腦之辦公室有幾人？）有沈瓊琴、張素香、林佳慧、徐節香、
      劉碧華、劉月華等六個人，簽到簿放在電腦旁的工友的桌子上。（問：你的辦
      公處所？）我的辦公室在前述辦公室隔一條通道，所有職員都要到前述辦公室
      簽到退。．．九十年二月三日（週六）當日因為下午有一個座談會，我要參加
      ，所以進入去列印文件，到二樓辦公室去使用噴墨印表機列印投影片，但是列
      印效果不好，我認為是墨汁的問題，正想要到電腦公司去購買，碰到王惠蘭來
      到辦公室，我問他電腦公司何時開門，她說：電腦公司早上九點才開門，因為
      時間未到，所以就與他在辦公室聊天，那時約是在八時五十分左右，他來一下
      就離開了。到了九點多，我突然想到，也許不是列印墨汁的問題，便想到樓下
      裝雷射印表機的該電腦去列印，去了一看，電腦竟然不見了。我去電問同事，
      都沒有人知道該電腦何去．．（問：發現電腦不見時，現場情形如何？）該主
      機放在電腦桌的下層，很髒，我有看到其他連接線被拔起放置在旁邊，因為我
      有報請保全來處理，我有以抹布擦拭過放置電腦處。保全人員說，沒有發現門
      窗被破壞的情形，所以保全人員說要報警。我也沒有發現門窗有被打開或破壞
      的情形。．．（問：該處電腦主機被搬離後，是否容易在視覺上發生異樣？）
      因為我有使用該電腦，而且我負責保管該電腦，加上該電腦放置在走到門口的
      斜前側，所以我才會注意到。」「（問：自你發現電腦失蹤，至電腦放回有多
      久時間？）星期六發現（電腦失蹤），只有內部人員知道，直至星期一一大早
      就放在大門口用大垃圾袋裝著，發現電腦不見時有通知保全前來處理，門窗未
      遭破壞，所以又連絡同事，同事均稱未取才報警。因星期五（九十年二月二日
      ）下午我請休假，星期四還在，因電腦就在簽到退旁，星期五下午簽退亦無人
      發現不在，直至我星期六上午八時三十分左右因事前往（衛生所），才發現不
      見。」等語（見原審卷第二四六頁、九十年十一月七日訊問筆錄、偵查卷第六
      頁背面）；另證人即九十年二月二日值班人員張素香亦於原審調查時證稱：「
      （我的辦公室）就在放置失竊電腦的辦公室。當日我是與其他同事一同簽退後
      ，巡視辦公室門窗有無關妥，之後，由我設定保全，我是最後一個離開辦公室
      的。失竊的電腦放置在走道門口的斜前側。我在離開的時候，沒有發現辦公室
      內，有何異樣。（問：主機放置的位置是否明顯？）放置在工友桌旁，我們都
      在工友桌上簽到退。」等語（見原審卷第二四八頁、九十年十一月七日訊問筆
      錄），則由證人前揭證述情節觀之，衛生所遭竊之電腦主機係放置在多位職員
      共同使用之辦公室內，而電腦主機之體積非小，形狀及重量均不易隱藏，且電
      腦主機後方又接連螢幕、鍵盤、滑鼠、列表機、喇叭等各種電源線，則拆卸該
      電腦主機及搬運過程均需花費一定時間，因而拆卸及搬運該電腦主機如係在九
      十年二月二日下班以前所為，該人之行動即容易引人注目，焉有於九十年二月
      二日所有職員無人見到有人拆卸電腦主機並搬運離開﹖顯見該電腦主機於九十
      年二月二日下午五時二十九分值班人員張素香設定保全系統而離開衛生所前，
      仍置放於其向來之處所，尚未遭竊。而該電腦主機係該所之護理長鄭幸連於九
      十年二月三日上午十時許發現失竊，則該電腦主機遭人竊取之時點，應在星期
      五（九十年二月二日）下班後，星期六（九十年二月三日）上午十時前發生。
  ２、次查，新營市衛生所裝設有中興保全股份有限公司（下簡稱中興公司）之保全
      系統，於下班後或例假日，苟未持有該保全系統之刷卡，必將觸動警報器而為
      保全人員發覺，而該所門窗並未遭破壞之事實，亦據證人即中興公司新營分公
      司之服務員鐘丁祥及該所護理長鄭幸連證述明確（見警訊卷第十九頁背面、偵
      查卷第六頁背面、第九二頁背面），依此，能不破壞該衛生所門窗而進入該所
      者，必為持有保全系統之刷卡者。又查，證人鐘丁祥並證稱：新營市衛生所之
      保全系統於九十年二月二日下午五時二十九分設定系統後，直至九十年二月三
      日上午七時四十一分由九號（即護士沈瓊琴之卡號）解除，同日上午八時二十
      九分由九號再設定，嗣同日上午八時三十一分由二號（即證人鄭幸連之卡號）
      解除，上午十一時零一分則由本公司據該衛生所報案，由保全員以二號卡解除
      所顯示之訊號，故新營市衛生所係於二月三日上午十一時零分正式報案，但在
      正式報案前不久，本公司即已收到鄭幸連打來的報案電話等語（見警訊卷第十
      八頁背面），則由證人前述證詞觀之，衛生所於九十年二月二日下班後至翌（
      三）日上午七時四十一分解除設定前，均無人進入衛生所內，則前揭時段亦可
      排除該所電腦主機遭竊之可能；而九十年二月三日上午七時四十一分後至同日
      上午十時許證人鄭幸連發現電腦主機失竊前，僅有持該所護士沈瓊琴所保管之
      九號卡片之人、證人鄭幸連（持二號卡片者）及證人鄭幸連在所內期間短暫在
      所之王惠蘭等三人曾進入該衛生所內，惟證人鄭幸連係發現電腦主機失竊之人
      ，另王惠蘭之進出亦為證人鄭幸連所見證，則能在前揭時段取走所內電腦主機
      之人，僅存持有該所護士沈瓊琴所保管之九號卡片之人即被告！
  ３、惟證人即衛生所九十年二月三日之值班人員沈瓊琴於警訊時初證稱：伊曾於九
      十年二月二日晚間八時刷卡進入衛生所內拿取自己購買之感冒疫苗，當時並未
      同時辦理電話轉接設定，因為一旦設定將變成伊也兼星期五（二月二日）之值
      班，所以伊於九十年二月二日上午七時四十分許再度刷卡進入衛生所去設定轉
      接電話，並影印衛教傳單及小孩子之考試卷後，大約在八時三十分左右離開，
      且伊前去衛生所，都只有伊一人單獨前往云云（見警訊卷第十二頁至十五頁）
      ，然經警員提示中興公司之保全系統資料，並無證人沈瓊琴於九十年二月二日
      刷卡進入衛生所之情事後，沈某始另改陳：伊確未曾於九十年二月二日晚間前
      去衛生所，只是護士長鄭幸連於九十年二月三日上午十時三十分左右打電話給
      伊表明電腦主機失竊後，伊會緊張，一時心虛（避嫌）才如此說。實則伊本身
      不很熟悉電話轉接設定，且以前都是被告幫伊設定，因此被告就在九十年二月
      二日晚間七時到伊住處向伊取卡，要幫忙伊至衛生所設定電話轉接，故於九十
      年二月三日上午，伊並未陪同被告前往衛生所等語（見警訊卷第十六頁背面）
      ；而被告初亦矢口否認伊曾於九十年二月三日上午前去新營市衛生所，並辯稱
      當日上午伊都在住處賣早點，許多客人都可以為伊證明此事云云（見警訊卷第
      五頁背面），然經警員提示證人沈瓊琴之前揭證述後，其始供稱：因過去都是
      伊幫沈某代假日值班，所以伊才會於九十年二月二日晚間至其住處拿卡片要去
      衛生所設定電話轉接，然因當晚伊牙疼而未前往設定，迄於隔日上午七時四十
      分許才去衛生所設定電話轉接，但伊前去衛生所僅至二樓儲藏室（檔案室）翻
      閱公文並影印而已，並未拿取電腦主機等物云云（見警訊卷第六頁正面），由
      是觀之，於九十年二月三日上午七時四十一分後，至同日上午八時三十一分止
      ，證人鄭幸連持二號卡片解除保全設定而進入衛生所前，僅有被告一人進入該
      衛生所內，而上開時間則係衛生所之電腦主機遭竊之時間。
  ４、再查，該電腦主機失竊係發生於九十年二月二日下班後至翌日上午十時證人鄭
      幸連發現電腦主機失竊之期間，但該時間衛生所內門窗均未遭破壞，而且保全
      系統均無異常訊號之情狀下，此即代表電腦主機被竊係該所員工自行解除保全
      設定後發生，並非外人侵入所為，保全公司無法理賠，已據證人鐘丁祥證述綦
      詳（見警訊卷第十九頁背面），證人鄭幸連於發現電腦主機失竊後，立即打電
      話予該衛生所內所有員工，以詢問該電腦主機下落等情，亦據證人鄭幸連、沈
      瓊琴、張素香、王錦淑等人先後證述明確，則該所電腦主機失竊之事，僅所內
      員工知道，其能知悉警方已展開調查而畏罪將該電腦主機放回，必係所內員工
      及相關人員（如係外賊所竊，斷無竊得後再返還之理），而本件因護理長鄭幸
      連有詢及沈瓊琴是否知悉何人取走電腦，沈瓊琴因有將刷卡交付被告，必會詢
      以此事，被告自能知悉警方已調查電腦主機失竊之事，又因其無刷卡（被告可
      能亦對沈瓊琴否認有竊取電腦主機之事，當不敢再向其借用刷卡）無法進入該
      所內，自只能將電腦主機置放於大門前。
  ５、雖被告屢以該電腦主機未連上衛生所內之業務網路，並未存有該所文件檔案，
      伊自無竊取該電腦主機之動機云云，惟查，前揭遭竊之電腦主機雖未連接所內
      業務網路，但為所內人員均得利用並作為文書處理使用之電腦設備，且曾經該
      所主計人員、護理長鄭幸連等人所使用等情，已據證人鄭幸連證述屬實（見原
      審卷第二四四頁、第二四五頁、九十年十一月七日訊問筆錄），是以該電腦主
      機有無接連該所業務網路，顯不足以阻斷竊盜之動機。抑且，被告因無法解釋
      上述疑點，即一再強調其係遭其他所內同事共同陷害，並表明有人放話要對尚
      在職之護士沈瓊琴不利云云，惟查，該所其他同事縱有陷害被告之意，如何能
      事先預知沈瓊琴必將會於九十年二月二日晚間請託早已辦理休職之被告代為設
      定將該所之電話轉接至家中之事？且又有何人能知悉被告究否會於當日進入所
      內？是被告此部分辯解，未舉證以實其說，顯屬畏罪卸責之詞，亦不足取。被
      告雖請求傳訊證人張素香證明中午休息時間並未設定保全及是日中午伊在藥局
      午睡局云云，以圖證明電腦有可能於中午被竊。然者竊取電腦者，於耳聞警方
      已追查此案後，將電腦搬回放置衛生所門前，與常情並不違背是證人張素香之
      證言不足為被告有利之認定。
  ６、綜上觀之，被告確為竊取新營市衛生所內電腦主機，並於盜用後再將該電腦主
      機放回衛生所前大門前。被告此部分之犯行堪以認定。被告聲請再審之意旨認
      系爭電腦（主機）係放在擺放簽到簿之電腦桌下面之櫃子，並非放在簽到簿
      旁邊，該處並不顯眼，此再勾稽破告所補呈給鈞院之照片，即可瞭然，故原審
      認定系爭電腦係放在簽退簿旁邊，顯有誤會。系爭電腦既放在電腦桌下面之
      櫃子，櫃子又很髒，顯見長久沒有人清理，又因電腦少有人使用，故根本沒有
      人會去注意系爭電腦是否存在。證人張素香在九十一年四月二十四日鈞院訊問
      時證稱「（問：中午休息時間有否設定保全？）下班回去之後才有保全，上班
      期間包括中午都沒有保全」、（問：二月二日值班當天中午是否在藥局睡午覺
      ：）對」。而衛生所在中午休息時聞並未設定保全，而在二月二日中午又只有
      只有張素香一人值班，當時張素香又在睡午覺，極有可能是衛生所人員知悉鄭
      幸連當天下午請假，而利用中午休息時間，張素香於藥局睡覺的機會，竊取系
      爭電腦云云。既與上開調查結果不合，自無足採。
（二）關於竊取電磁爐部分：
      證人即新營市衛生所稽查員許素員於原審調查時證稱：「我下班時，都會把垃
      圾整理出來，鎖好門窗，我先生也會幫我關好窗戶，把門反鎖。當天（九十年
      二月二日星期五）電磁爐及水壺都還在，因為我當日要回去時，有把壹把水果
      刀放在電磁爐上面，所以特別有印象。星期一上班時，我打開鐵櫃後，坐下來
      ，發現放置在橢圓形茶几上的電磁爐及水壺都不見了。我偵查中所言都是實在
      的（即星期五離開辦公室時有反鎖辦公室門，而星期一上班，伊是第一個上班
      ，而該辦公室原僅伊及被告所使用）。（法官問：之後，有無找到電磁爐及水
      壺？）該物後來都沒有再出現過。．．（被告答：證人於聊天時告訴過我「護
      士長告訴證人發現過一個電磁爐，後來私下處理掉了」。法官問證人：有無說
      過此話？）沒有說過此話。．．（放置電磁爐之辦公室）我不知道何人有鑰匙
      ，我只知道我與被告有鑰匙。」等語（見原審卷第一四一頁、九十年十月二十
      三日訊問筆錄），另證人即該衛生所總務人員王惠蘭亦於原審證稱：「（問：
      有無各科室辦公處所的備份鑰匙？）沒有，只有身處該科室房間辦公室的人才
      有該科室的鑰匙，總務科沒有備份鑰匙。」等語（見原審卷第三二頁、九十年
      十月九日訊問筆錄），再參以被告亦於警訊供稱：「（問：你身上有無原課員
      辦公室鑰匙？）有，還有一支。（問：為何沒有交出？）沒有要求我交出，所
  以沒有移交。」等語（見警訊卷第四頁背面），則綜前觀之，二樓稽查員辦公
      室內之電磁爐，係於九十年二月二日下班後迄於九十年二月五日上班前之間，
      連同茶壺一併失竊，然該辦公室之門窗未經破壞，且辦公室門復經反鎖，能進
      入該辦公室內拿取電磁爐及茶壺者，僅持有該辦公室鑰匙者始能為之。被告既
      持有該二樓稽查員辦公室之鑰匙，又於前揭時段內之九十年二月三日上午七時
      四十一分至八時二十九分間進入該衛生所內，並反覆強調該茶壺係伊所有，且
      向許素貞表明將抽空取回該茶壺等語，則該電磁爐應係被告所竊，除被告外，
      尚有何人可為？證人沈瓊琴於本院雖供證伊曾聽許素員提過有同事發現失竊之
      電磁爐云云（見本院上訴卷第一六三頁），然此早為許素員所否認（見原審卷
      一四一頁）。參諸沈瓊琴於案發之初有意隱匿被告有進入衛生所之事實，顯見
      其證言為迴護被告之詞，不足採信。是被告此部分之犯行，亦洵堪認定。本件
      被告聲請再審意旨所稱：鄭幸連嗣後在辦公室茶几下所發現「盤面有凹洞損壞
      的電磁爐」，即係許素貞所指稱遭人竊取之電磁爐，而該只電腦爐又遭人丟棄
      ，顯見衛生所並未丟掉電磁爐，而係有人故意誣陷被告云云，即與上開調查不
      符，而有未合，不足採信。
四、查事實之認定，證據之取捨及證據證明力之判斷，乃事實審法院之職權，茍無違
    反經驗法則及論理法則，自難指為違法，已如上述，被告聲請再審所指稱事項，
    均屬法院事實認定及判斷證據證明力之職權，且所稱之證人證詞，均經審酌，被
    告再事爭辯，並無足取，經核與刑事訴訟法第四百二十一條規定要件不合，聲請
    為無理由，應予駁回。
據上論斷，應依刑事訴訟法第四百三十四條第一項，裁定如主文。
中    華    民    國      九十一      年      十      月        十八    日
                                  臺灣高等法院臺南分院刑事第三庭
                                      審判長法官  黃    崑    宗
                                            法官  葉    居    正
                                            法官  莊    俊    華
右正本證明與原本無異。
不得抗告。
                                      法院書記官  廖    明    娟
中    華    民    國      九十一      年      十      月      二十一    日
附錄法條：
刑法第三百二十條第一項：意圖為自己或第三人不法之所有，而竊取他人之動產者，
                        為竊盜罪，處五年以下有期徒刑、拘役或五百元以下罰金
                        。
